臺灣彰化地方法院民事判決　94年度建字第7號
原　　　告　威境工程有限公司
法定代理人　甲○○
被　　　告　津頤實業有限公司
兼法定代理　乙○○
人
上列當事人間請求債務不履行事件，經本院於民國94年8月24日
言詞辯論終結，判決如下：
    主      文
被告津頤實業有限公司應給付原告新台幣捌拾萬壹仟捌佰肆拾柒
元及自民國九十四年七月十六日起至清償日止，按年息百分之五
計算之利息。
原告其餘之訴駁回。
訴訟費用由原告負擔五分之一，餘由被告津頤實業有限公司負擔
。
本判決原告勝訴部分於原告以新臺幣貳拾柒萬元供擔保後得假執
行。
原告其餘假執行之聲請駁回。
    事實及理由
一、本件被告均受合法通知，未於言詞辯論期日到場，核無民事
    訴訟法第386條各款所列情形，爰按民事訴訟法第385條第1
    項前段規定，依原告之聲請，由其一造辯論而為判決。
二、原告起訴主張：被告津頤實業有限公司（下稱津頤公司）與
    原告於民國 93 年 6 月 25 日簽訂中山高速公路員林至高
    雄拓寬員林大林段第511標工程－反循環基椿工程合約（下
    稱工程合約），依約原告須施工完成A、B、C3區基椿工程，
    總工程款為新臺幣（下同）3,673,425元；原告已依約完成
    工程後，被告津頤公司尚有工程款955,247元未給付予原告
    。嗣被告津頤公司負責人即被告乙○○交付原告由大津機械
    工程有限公司（下稱大津公司）所開立面額243,400元支票1
    紙、及被告乙○○個人所開立面額各為355,923元、355,924
    元支票2紙以支付上開工程欠款之用，原告為求保障，並要
    求該3紙支票皆需由被告津頤公司背書以為負責，詎料，原
    告屆期提示，除以大津公司為發票人、發票日為94年3月20
    日之支票尚有兌現，該餘3紙支票皆遭退票。嗣經原告再三
    催收，被告津頤公司僅以大津公司名義匯款153,400元予原
    告，是被告津頤公司尚積欠原告工程款801,847元未給付予
    原告；又被告乙○○既為被告津頤公司之負責人，對公司營
    運狀況知之最悉，其明知被告津頤公司之經營有顯著困難已
    支付不能情況下，竟又以其關係企業即大津公司及其本人名
    義各別開立支票，並以被告津頤公司名義背書以為負責之行
    為，致原告如今向被告津頤公司求償落空，依公司法第23條
    第2項規定，被告乙○○對原告之損失應與被告津頤公司負
    連帶賠償之責。另依工程合約，其中A、C2區之保留款計143
    ,241 元，原告須待每區大底完成始得請求被告退還，惟A、
    C2區大底終必完成，且今被告津頤公司已債務不履行之情況
    下，實有預為請求之必要，原告依民事訴訟法第246條規定
    請求將來給付之訴；故總計被告應給付原告945,088元。爰
    基於債務不履行或侵權行為之法律關係，請求被告負連帶賠
    償責任等語。並聲明：(一)被告應給付原告945,088元，及自
    起訴狀繕本送達被告翌日起至清償日止，按週年利率百分之
    5計算之利息。(二)願供擔保，聲請宣告假執行。
三、被告未於言詞辯論期日到場，亦未提出書狀作何聲明或陳述
    。
四、原告主張其與被告津頤公司定有工程合約，且被告津頤公司
    積欠工程款801,847元未給付之事實，已經原告提出工程合
    約影本、工程款對帳明細表影本、支票影本4紙、退票理由
    單4紙附卷可憑；被告不到庭爭執，應認原告的主張為真正
    。故原告依債務不履行之法則，請求被告津頤公司給付801,
    847元為有理由，應予准許。
五、另原告雖主張，被告津頤公司第4期工程款所開立支票跳票
    後，被告乙○○為被告津頤公司之負責人，對公司營運狀況
    知之最悉，其明知被告津頤公司之經營有顯著困難，已對原
    告無法支付之情況下，乃以換票為欺騙之手段，另交付大津
    公司支票，原告因被告乙○○之換票，致原告向被告津頤公
    司求償落空，原告已因被告乙○○之欺騙行為受有損害，爰
    依侵權行為之法則請求被告連帶賠償其損害；及依公司法第
    23條第2項規定，請求被告津頤公司負連帶賠償之責等語。
    惟按，關於侵權行為損害賠償之請求權，以受有實際損害為
    成立要件，最高法院著有19年上字第363號判例可資參照；
    是依侵權行為之法則請求損害賠償，自以受有損害為要件。
    經查，原告於接受被告乙○○換票當時，其第4期工程款所
    開立支票已然退票，原告可依債務不履行之法則或行使票據
    關係行使其權利，縱然被告乙○○所換之新支票及為支付第
    5 期工程款所交付支票亦遭退票，惟對於前已退票之債務及
    第5期工程款，被告津頤公司對原告之給付義務並無影響；
    換言之，被告乙○○所交付原告支票之行為，對原告並無造
    成損害可言，原告主張依侵權行為之法則請求被告連帶賠償
    ，於法已有未合；況原告亦自承，被告乙○○所換之大津公
    司為發票人、發票日為94年3月20日之支票尚有兌現，及另
    三紙支票於退票後，被告乙○○另有以大津公司名義匯款
    153,400元予原告，足見被告乙○○於換票當時，應非全無
    兌現誠意，原告所指被告乙○○之換票及給付其個人支票為
    欺騙手段，亦難採取；再查，公司法第23條第2項公司負責
    人與公司連帶賠償，係以公司負責人對於公司業務之執行，
    因「違反法令」致他人受有損害為要件，此觀法文自明；被
    告乙○○交付支票與原告，係依票據法為票據行為，亦難謂
    有其執行業務違反法令之可言。是原告依侵權行為之法則，
    請求被告連帶給付積欠之工程款801,847元，尚不可採。
六、原告另主張尚有工程保留款143,241元，因工程終必完成，
    且今被告津頤公司已債務不履行之情況下，實有預為請求之
    必要，因而提起將來給付之訴。惟按，履行期未到與履行之
    條件未成就不同，故於履行期未到前，如被告有到期不履行
    之虞者，固得提起請求將來給付之訴，但在履行之條件未成
    就前，則不許提起將來給付之訴，此最高法院著有46年台上
    字第745號判例可資依憑。經查，原告請求之前揭工程保留
    款，係以工程之完成為請求條件，以條件之成就始能請求被
    告給付該款，此與定有履行期、隨時間之經過必定到來者顯
    有不同，故依前開判例意旨，原告提起將來給付之訴，於法
    尚有未合，其此部分請求礙難准許，應予駁回。
七、從而，原告依債務不履行之法律關係，請求被告津頤公司給
    付801,847元，及自94年7月16日（起訴狀繕本送達被告翌日
    ）起，至清償日止，按週年利率百分之5計算之遲延利息，
    為有理由，應予准許；原告其餘請求，尚屬無據，應予駁回
    。原告陳明願供擔保，聲請宣告假執行，經核原告勝訴部分
    ，合於法律規定，爰酌定相當之擔保金額宣告之；原告其餘
    假執行之聲請，因訴之駁回而失所依據，不予准許。
七、訴訟費用負擔的依據：民事訴訟法第79條。
中　　華　　民　　國　　94　　年　　9　　月　　14　　日
                          民事第一庭
                                法　官　吳俊螢
以上正本係照原本作成。
如對判決上訴，應於判決送達後20日內向本院提出上訴狀。
中　　華　　民　　國　　94　　年　　9　　月　　14　　日
                      　　　    書記官　林文斌
